臺灣高雄地方法院民事裁定
109年度消債更字第289號
聲  請  人  管岳麟  
0000000000000000

代  理  人  趙禹任律師
上列當事人因消費者債務清理事件聲請更生，本院裁定如下：
    主  文
聲請人管岳麟自中華民國一百零九年十二月十五日下午四時起開
始更生程序。
命司法事務官進行本件更生程序。
    理  由
一、聲請意旨略以：伊無力清償債務，曾於民國109年6月12日向
    本院聲請調解債務清償方案，惟調解不成立。又伊未經法院
    裁定開始清算程序或宣告破產，爰聲請更生等語。
二、按債務人不能清償債務或有不能清償之虞者，得依本條例所
    定更生或清算程序，清理其債務。債務人無擔保或無優先權
    之本金及利息債務總額未逾新臺幣（下同）12,000,000元者
    ，於法院裁定開始清算程序或宣告破產前，得向法院聲請更
    生。法院開始更生程序之裁定，應載明其年、月、日、時，
    並即時發生效力。法院裁定開始更生或清算程序後，得命司
    法事務官進行更生或清算程序，必要時得選任律師、會計師
    或其他適當之自然人或法人一人為監督人或管理人。消費者
    債務清理條例（下稱消債條例）第3條、第42條第1項、第45
    條第1項及第16條第1項分別定有明文。
三、經查：
  ㈠聲請人前於109年6月12日向本院聲請調解債務清償方案，經
    本院109年度司消債調字第355號受理，於同年7月21日調解
    不成立，聲請人並於同日以言詞聲請更生等情，業經本院調
    閱上開調解卷宗核閱無訛，並有調解程序筆錄可參（見司消
    債調卷第66頁），依消費者債務清理條例施行細則第44條之
    3規定，聲請人於前置調解不成立後聲請更生，應屬合法。
  ㈡次查，聲請人於107年及108年度申報所得各為509元、630元
    （均為股利所得），名下無財產，勞工保險自109年3月11日
    起投保於高雄市立凱旋醫院，投保薪資為25,200元，另有中
    國人壽1張保單解約金24,377元（已扣除借款本利和225,780
    元）及富邦人壽2張保單解約金共21,174元（已各扣除質借
    本利和59,179元、20,509元），並曾於106年9月及108年9月
    領取富邦醫療保險金11,250元、20,000元。又聲請人自陳聲
    請前兩年內全職照顧母親管潘美麗，無業無收入，因父親管
    志群軍職退休並於91年間歿，母親領取退役俸（半俸）每月
    20,056元，106年度及107年度年終慰問金各28,320元、29,1
    75元、三節慰問金共15,000元及社會局低收入戶補助每月7,
    463元，聲請人則領有社會局特別照顧津貼5,000元及106年
    度至108年度春節慰問金各3,000元，前開款項均匯入母親名
    下之郵局帳戶作為聲請人及母親生活開銷，嗣管潘美麗於10
    8年9月歿，遺產有位於高雄市鳳山區之1房2地（即戶籍址，
    下稱系爭房地）及台灣化學纖維股份有限公司股票4股，核
    定價額共2,684,964元，聲請人拋棄繼承，由聲請人之長子
    管煦（88年6月生）及長女管○（89年11月生，詳如後述）繼
    承，聲請人亦無領取勞保之死亡相關給付，並自109年3月11
    日起於高雄市立凱旋醫院擔任契約照顧服務員，據高雄市立
    凱旋醫院函覆之薪資明細所載，以本俸加計職務及專業加給
    ，109年3月為16,904元、4月至7月則均為24,954元，另有預
    借服務獎勵金共18,957元，合計135,677元（計算式：16,90
    4＋24,954×4＋18,957＝135,677），平均每月為30,150元（計
    算式：135,677÷4.5個月＝30,150，小數點以下四捨五入；下
    同），現無領取社會局補助（108年10月起未再領取特別照
    顧津貼），長子管煦未給付聲請人扶養費，尚主張扶養長女
    管○等情，有財產及收入狀況說明書（司消債調卷第5至6頁
    ）、戶籍謄本（司消債調卷第13頁）、財團法人金融聯合徵
    信中心前置協商專用債權人清冊（司消債調卷第15至16頁）
    、財政部高雄國稅局107年及108年度綜合所得稅各類所得資
    料清單及總歸戶財產查詢清單（司消債調卷第18至19頁、本
    案卷第49頁）、勞工保險被保險人投保資料表（司消債調卷
    第23頁）、商業保險投保資料查詢結果表（司消債調卷第26
    頁）、存摺（司消債調卷第32至34頁、本案卷第111至117頁
    ）、高雄市政府社會局社會福利資訊料查詢表（本案卷第22
    至24頁、本案卷第97至100頁）、財政部高雄國稅局遺產稅
    免稅證明書（本案卷第33頁）、高雄市立凱旋醫院函覆在職
    證明書暨薪資明細（本案卷第35至37頁）、中國人壽保險股
    份有限公司函（本案卷第38至39頁）、富邦人壽保險股份有
    限公司陳報狀（本案卷第40至41頁）、信用報告（本案卷第
    48頁）、土地及建物登記第一類謄本（本案卷第71至74頁）
    、臺灣高雄少年及家事法院通知（本案卷第75頁）、家事法
    院公告（本案卷第85頁）、高雄市政府社會局函（本案卷第
    101頁）、國軍退除役官兵輔導委員會高雄市榮民服務處函
    （本案卷第102頁）、勞動部勞工保險局函（本案卷第103頁
    ）、債權人清冊（本案卷第107至108頁）在卷可參。故本院
    審酌上情，認為核算聲請人目前償債能力之基礎以其109年3
    月起擔任照服員之平均每月收入30,150元為基準。
  ㈢關於聲請人個人日常必要支出部分，聲請人居住於2名子女共
    同繼承之系爭房地，該房地由合作金庫銀行設定第1、2順位
    抵押權，貸款人及抵押義務人均為管潘美麗，聲請人為保證
    人，目前尚欠房貸本金1,341,112元，每月房貸11,571元，
    聲請人自陳負擔4,000元等語，有土地及建物登記第一類謄
    本、合作金庫銀行函覆房貸資料在卷可稽（本案卷第71至74
    頁、本案卷第142至146頁）。按債務人必要生活費用，以最
    近一年衛生福利部或直轄市政府所公告當地區每人每月最低
    生活費一點二倍定之，消債條例第64條之2第1項定有明文。
    本院參酌衛福部社會司所公告109年度高雄市最低生活費標
    準為13,099元。又該最低生活費用之標準，係照當地最近1
    年平均每人消費支出60％，依其基準之家庭收支調查報告調
    查表格式所示有關經常性支出之調查項目，其原即包括利息
    支出、食品、衣著、房租及水費、電費、醫療保健、交通、
    娛樂、教育等基本生活需求。本院認在聲請人並無特殊需求
    ，應以此最低生活費之1.2倍即15,719元認係其個人必要生
    活費用。
  ㈣至扶養費支出部分，聲請人主張扶養在學之成年長女，每月
    扶養費2,000元。經查，聲請人與配偶高淑美育有之長女管○
    係89年11月生，現就讀輔英科大日間部五專，107年及108年
    度申報所得均為0元，名下有與聲請人之長子管煦共同繼承
    之系爭房地（持分各為2分之1），無勞保投保資料，原每月
    領取低戶就學補助6,115元至108年6月止，有戶籍謄本、所
    得資料及財產查詢清單、稅務電子閘門財產所得調件明細表
    、勞工保險被保險人投保資料表、高雄市政府社會局社會福
    利資訊料查詢表、學生證、學期成績通知單、存摺在卷可憑
    （司消債調卷第13頁、本案卷第27至29頁、本案卷第81至84
    頁、本案卷第94頁、本案卷第120至123頁、本案卷第126頁
    ）。按民法第1114條第1款所定，直系血親相互間互負扶養
    義務，係指凡不能維持生活而無謀生能力時，皆有受扶養之
    權利，並不以未成年為限，又所謂謀生能力並不專指無工作
    能力者而言，雖有工作能力而不能期待其工作，或因社會經
    濟情形失業，雖已盡相當之能事，仍不能覓得職業者，亦非
    無受扶養之權利，故成年之在學學生，未必即喪失其受扶養
    之權利（最高法院56年台上字第795號判例可資參照）。本
    院認聲請人之長女雖已成年，然尚在就學，聲請人所提出之
    上開資料亦無顯示長女有工作或所得，客觀上尚有受扶養必
    要。扶養費用數額部分，按受扶養者之必要生活費用，準用
    第1項規定計算基準數額，並依債務人依法應負擔扶養義務
    之比例認定之，消債條例第64條之2第2項亦有明定。準此，
    聲請人所應負擔長女之扶養費以109年度高雄市每人每月最
    低生活費13,099元之1.2倍即15,719元計算，由聲請人與配
    偶共同分擔後，聲請人負擔長女每月之扶養費即應以7,860
    元（計算式：15,719÷2＝7,860）為度，而聲請人主張每月支
    出扶養費2,000元，顯低於本院計算之基準。
  ㈤綜上所述，以聲請人現每月收入30,150元為其償債能力基準
    ，扣除個人必要生活費15,719元及扶養費2,000元後，餘12,
    431元，而聲請人目前負債總額為2,975,817元（參司消債調
    卷第48頁以下及本案卷第104至105頁，包含：台北富邦銀行
    、國泰世華銀行、臺灣中小企銀、元大銀行、永豐銀行、臺
    灣銀行、合作金庫資產公司、民間債權人應梅華660,000元
    ；另聲請人於合作金庫銀行之房貸保證債務，因屬有擔保債
    權，不計入債務總額，參本案卷第142頁），扣除保險解約
    金45,551元，以聲請人每月所餘按月攤還結果，需約20年【
    計算式：（2,975,817－45,551）÷12,431÷12≒19.6】始能清
    償完畢，應認其已不能清償債務。此外，聲請人無擔保或無
    優先權之債務總額未逾12,000,000元，且無消債條例第6條
    第3項、第8條或第46條各款所定駁回更生聲請之事由存在，
    則聲請人聲請更生為有理由，應予准許，爰命司法事務官進
    行本件更生程序。
四、依消債條例第11條第1項、第45條第1項，裁定如主文。
中　　華　　民　　國　　109 　年　　12　　月　　15　　日
                  民事庭　法　官　  賴寶合
以上正本係照原本作成。
本裁定不得抗告。
中　　華　　民　　國　　109 　年　　12　　月　　15　　日
                          書記官    胡美儀